臺灣桃園地方法院刑事判決　　　　　　　　　　　　　九十一年度訴字第四八號
　　公　訴　人　臺灣桃園地方法院檢察署檢察官
　　被　　　告　甲○○
右列被告因公共危險等案件，經檢察官提起公訴（九十一年度偵字第八四九九號），
本院判決如左：
    主      文
甲○○投放毒物於供公眾所飲之水源，處有期徒刑壹年貳月，緩刑貳年。
扣案新台幣伍佰元沒收。
    事      實
一、甲○○與友人張和清、張一郎、徐二男、徐國棟、張國助（以上五人業經檢察官
    為不起訴處分確定），於民國九十年五月二十日十二時許，至桃園縣復興鄉華陵
    村中巴陵塔曼溪上游溪谷（為供公眾灌溉飲水之水源---石門水庫上游）內戲水
    ，甲○○突見溪旁有一棵蝶形花科魚藤屬之魚藤（又名毛魚藤），明知該魚藤具
    毒性，可毒死魚類；而人畜服食魚藤屬植物之根汁，會有嘔吐、腹痛、眩暈、失
    神之症狀，乃至全身運動神經麻痹死亡，其為採捕溪中台灣鏟頜魚（俗稱苦花）
    食用，遂臨時起意，未經主管機關許可，獨自一人將該魚藤拔起，將樹根打碎，
    投放具毒性之樹根入上址供公眾所飲之溪中，將魚毒死，採捕台灣鏟頜魚。嗣因
    魚藤汁液順流而下，致上址溪谷下游約二公里溪旁徐松男經營之鱒魚養殖場內鱒
    魚大量死亡，損失約二千公斤 (毀損部分未據告訴），徐松男發覺有異報警，於
    同日十四時三十分許，為警在桃園縣復興鄉○○村○○○○○道路查獲，並在甲
    ○○乘坐之車輛內扣得台灣鏟頜魚二公斤 (嗣經警賣得新台幣五百元）暨魚藤一
    束。
二、案經桃園縣警察局大溪分局報請臺灣桃園地方法院檢察署檢察官偵查起訴。
    理      由
一、訊據被告對右揭事實坦承不諱，核與證人張和清、張一郎、徐二男、徐國棟、張
    國助暨被害人徐松男所述情節相符，並有照片四張附卷可稽及警方將台灣鏟頜魚
    販賣所得之新台幣五百元可證。又扣案之植物一束，經警採集該植物枝葉送行政
    院農業委員會特有生物研究保育中心辨識，認該植物似屬蝶形花科魚藤屬之魚藤
    ，而魚藤之根汁自古即用於捕魚或製成箭毒打獵，其主要成分為Ｒｏｔｅｎｏｎ
    ｅ，Ｒｏｔｅｎｏｎｅ毒力為氰酸鉀十倍以上，水溶液１／３５００００稀釋液
    已可毒死魚類；而魚藤屬根汁使人畜中毒症狀是嘔吐、腹痛、眩暈、失神，乃至
    全身運動神經麻痹死亡，此有該中心九十一年一月八日農特植字第九一三五零零
    一零六號函文暨所附臺灣樹木誌一書相關資料影本在卷可憑，可知被告投放溪中
    之植物確屬毒物無訛。至被告雖辯稱：不知毒魚是違法云云，惟行為人不得因不
    知法律而免除刑事責任，刑法第十六條前段定有明文，是其所辯尚不足採，本件
    事證明確，被告犯行洵堪認定。
二、核被告所為，係犯刑法第一百九十條第一項妨害公眾飲水罪，及違反漁業法第四
    十八條第一項第一款規定，而犯漁業法第六十條第一項之罪。被告一投放毒物行
    為觸犯上開二罪名，屬想像競合，應依刑法第五十五條前段之規定，從一重之妨
    害公眾飲水罪處斷。爰審酌被告犯罪之動機、目的、手段、所生之危害及犯罪後
    之態度暨公訴人請求從輕量刑等一切情狀，量處如主文所示之刑。末查，被告前
    未曾受有期徒刑以上刑之宣告，此有臺灣桃園地方法院檢察署刑案資料查註紀錄
    表一紙在卷可稽，其經此教訓，應知警惕而無再犯之虞，其所宣告之刑，本院認
    以暫不執行為適當，併予宣告緩刑二年，以勵自新。
三、扣案之新台幣五百元乃被告毒魚變賣而得，為被告犯罪所得之物，應依刑法第三
    十八條第一項第三款規定宣告沒收之。至扣案魚藤一束非被告所有且非違禁物，
    爰不另為沒收之諭知。
據上論斷，應依刑事訴訟法第二百九十九條第一項前段，刑法第一百九十條第一項、
漁業法第四十八條第一項第一款、第六十條第一項、第五十五條、第三十八條第一項
第三款、第七十四條第一款，判決如主文。
本案經檢察官羅秀蓮到庭執行職務。
中      華      民      國      九十一    年    七      月      十    日
                                臺灣桃園地方法院刑事第六庭
                                            法  官  周政達
右正本證明與原本無異。
如不服本判決，應於判決送達後十日內向本院提出上訴狀( 應附繕本 )，上訴於
臺灣高等法院。
                                            書記官  沈秀珍
中      華       民      國      九十一  年     七     月       十    日
附論罪科刑依據之法條：
刑法第一百九十條第一項：
投放毒物或混入妨害衛生物品於供公眾所飲之水源、水道或自來水池者，處一年以上
、七年以下有期徒刑。
漁業法第四十八條：
採捕水產動植物，不得以左列方法為之：
一  使用毒物。
二  使用炸藥或其他爆裂物。
三  使用電氣或其他麻醉物。
為試驗研究目的，經省 (市) 主管機關許可者，不受前項之限制。
漁業法第六十條第一項：
違反第四十八條第一項各款規定之一者，處五年以下有期徒刑、拘役或併科新台幣十
五萬元以下罰金。
